【裁判字號】    95,簡上,140
【裁判日期】    950915
【裁判案由】    妨害名譽
【裁判全文】
臺灣彰化地方法院刑事判決             95年度簡上字第140號
上  訴  人  臺灣彰化地方法院檢察署檢察官
被      告  乙○○
上列上訴人因被告妨害名譽案件，不服本院九十五年度簡字第九
六號中華民國九十五年六月二十二日第一審判決（原檢察官起訴
案號：九十五年度偵字第二０六二號），提起上訴，本院管轄第
二審合議庭判決如下：
    主  文
上訴駁回。
    事實及理由
一、本案經本院審理結果，認第一審判決認事用法及量刑均無不
    當，應予維持，並引用第一審判決書記載之事實、證據及理
    由（如附件）。
二、本件上訴意旨略以：被告毫無悔意，犯後態度惡劣，原審僅
    判處被告拘役五十日，顯屬過輕，尚不足以收警惕之效，故
    請求撤銷原判決，並從重量刑等語。
三、訊據被告乙○○對於上揭犯行坦承不諱，核與告訴人甲○○
    ○證述情節相符，並有本院家事法庭通知書影本一份及九十
    四年度家護聲字第二九號開庭光碟及該光碟之勘驗筆錄在卷
    可稽，是以本件事證已臻明確，被告犯行堪予認定。
四、被告行為後，刑法於九十四年二月二日修正公布、刑法施行
    法於九十五年六月十四日修正公布、罰金罰鍰提高標準條例
    於九十五年五月十七日修正公布，並均於九十五年七月一日
    施行，關於本案應適用之新舊法，茲比較如下：
  1.刑法第二條第一項規定，係規範行為後法律變更所生新舊法
    律比較適用之準據法，於九十五年七月一日刑法施行後，應
    適用刑法第二條第一項之規定，為「從舊從輕」之比較（最
    高法院九十五年五月二十三日第八次刑事庭會議決議第一點
    第一項參照）。
  2.刑法第三十三條第五款關於罰金刑之規定，由「罰金：一元
    以上」修正為「罰金：新臺幣一千元以上，以百元計算之」
    ，應依刑法第二條第一項規定，適用最有利於行為人之法律
    （最高法院九十五年五月二十三日第八次刑事庭會議決議參
    照）。本案刑法第三百十條第一項誹謗罪關於「或五百元以
    下罰金」之罰金刑部分，經比較新、舊法結果，應以被告行
    為時之法律即修正前第三十三條第五款規定，最有利於被告
    。
  3.刑法施行法第一條之一增訂施行前，依罰金罰鍰提高標準條
    例第一條前段、現行法規所定貨幣單位折算新臺幣條例第二
    條規定，本案刑法第三百十條第一項誹謗罪關於「或五百元
    以下罰金」之罰金刑部分，應提高折算為或新臺幣一萬五千
    元以下罰金。刑法施行法修正增訂第一條之一規定：「中華
    民國九十四年一月七日刑法修正施行後，刑法分則編所定罰
    金之貨幣單位為新臺幣。九十四年一月七日刑法修正時，刑
    法分則編未修正之條文定有罰金者，自九十四年一月七日刑
    法修正施行後，就其所定數額提高為三十倍。但七十二年六
    月二十六日至九十四年一月七日新增或修正之條文，就其所
    定數額提高為三倍。」依增訂條文提高並改為新臺幣後，本
    案刑法第三百十條第一項誹謗罪關於「或五百元以下罰金」
    之罰金刑部分，亦同為或新臺幣一萬五千元以下罰金，經比
    較新、舊法後，結果並無不同。
  4.被告行為後，刑法第四十一條第一項前段關於易科罰金折算
    標準之規定，業於九十四年二月二日修正公布，並於九十五
    年七月一日施行，由「犯最重本刑為五年以下有期徒刑以下
    之刑之罪，而受六個月以下有期徒刑或拘役之宣告，因身體
    、教育、職業、家庭之關係或其他正當事由，執行顯有困難
    者，得以一元以上三元以下折算一日，易科罰金。」修正為
    「犯最重本刑為五年以下有期徒刑以下之刑之罪，而受六個
    月以下有期徒刑或拘役之宣告者，得以新臺幣一千元、二千
    元或三千元折算一日，易科罰金。」應依刑法第二條第一項
    規定，適用最有利於行為人之法律（最高法院九十五年五月
    二十三日第八次刑事庭會議決議第三點第二項參照）。修正
    前刑法第四十一條第一項前段之易科罰金折算標準，依修正
    刪除前之罰金罰鍰提高標準條例第二條規定，應就其原定數
    額提高為一百倍折算一日，並依現行法規所定貨幣單位折算
    新臺幣條例第二條規定，以新臺幣元之三倍折算之，亦即，
    修正前刑法第四十一條第一項前段之易科罰金折算標準，應
    以銀元三百元即新臺幣九百元折算為一日，經比較新、舊法
    結果，應以被告行為時之法律即舊法較有利於被告。
  5.比較時應就罪刑有關之共犯、未遂犯、想像競合犯、牽連犯
    、連續犯、結合犯，以及累犯加重、自首減輕暨其他法定加
    減原因（如身分加減）與加減例等一切情形，綜其全部罪刑
    之結果而為比較（最高法院九十五年五月二十三日第八次刑
    事庭會議決議第一點第四項參照）。經綜合比較新、舊法之
    結果，以被告行為時之舊法較有利於被告，依刑法第二條第
    一項前段規定，本案自應適用被告行為時之法律即修正前刑
    法第三十三條第五款、第四十一條第一項前段，罰金罰鍰提
    高標準條例第一條前段，修正前罰金罰鍰提高標準條例第二
    條之規定。
    原審雖未及比較上開新舊法之規定，然經本院比較新舊法之
    結果，仍應適用被告行為時之法律，亦即原審判決適用之法
    律並無不當。
五、原審判決據以論罪科刑，判處被告拘役五十日，並依修正前
    刑法第四十一條第一項前段之規定諭知易科罰金之折算標準
    ，核無不當，上訴人即公訴人指摘原判決量刑過輕，聲請撤
    銷原判決為無理由，自應予以駁回其上訴。
據上論斷，應依刑事訴訟法第四百五十五條之一第一項、第三項
、第三百七十三條、第三百六十八條，判決如主文。
本件經檢察官洪紹文到庭執行職務。
中    華    民    國    95    年    9     月    15    日
                        臺灣彰化地方法院刑事第二庭
                            審判長法官  石馨文
                            法      官  李水源
                            法      官  黃齡玉
以上正本證明與原本無異。
本件不得上訴。
中    華    民    國    95    年    9     月    15    日
                            書  記  官  劉玫金


司法院資訊處製作；財團法人民間司法改革基金會備份。
